【裁判字號】    95,再易,7
【裁判日期】    950919
【裁判案由】    確認本票債權不存在
【裁判全文】
臺灣雲林地方法院民事裁定               95年度再易字第7號
再審原告    乙○○
再審被告    甲○○
上列當事人間請求確認本票債權不存在事件，再審原告對於本院
民國90年3月7日90年度簡上字第4號及95年1月3日94年度再易字
第8號確定判決提起再審之訴，本院裁定如下：
    主  文
再審之訴駁回。
再審訴訟費用由再審原告負擔。
    理  由
一、本件再審原告起訴主張：再審被告於台灣雲林地方法院檢察
    署93年度偵字第3303號案件已坦承曾向再審原告借錢，系爭
    本票是為調度資金而簽發予再審原告，然鈞院90年度簡上字
    第4 號確定判決卻認系爭本票之債權不存在，再審原告提起
    再審之訴後，復經鈞院以94年度再易字第8 號判決駁回，是
    本件顯有再審理由存在等語。
二、按再審之訴，應於30日之不變期間內提起。前項期間，自判
    決確定時起算，判決於送達前確定者，自送達時起算；其再
    審之理由發生或知悉在後者，均自知悉時起算。又提起再審
    之訴，應表明再審理由，及關於再審理由並遵守不變期間之
    證據；民事訴訟法第500 條第1 項、第2 項前段、第501 條
    第1 項第4 款分別定有明文。此為必須具備之程式，其未表
    明者無庸命其補正（最高法院60年台抗字第538 號判例酌參
    ）。又再審之訴不合法者，法院應以裁定駁回之，同法第50
    2 條第1 項亦有明定。經查：再審原告對於本院94年度再易
    字第8 號再審之訴提起再審，然該再審判決業於民國95年1
    月9 日送達再審原告，此有送達證書附於上開卷宗可稽，其
    竟遲至95年8 月17日始提起本件再審之訴，既未表明遵守不
    變期間之證據，且顯已逾上揭法定30日不變期間，是其所提
    本件再審之訴，尚難認為合法。
三、次按，再審之訴，法院認無再審理由，判決駁回後，不得以
    同一事由，對於原確定判決或駁回再審之訴之確定判決，更
    行提起再審之訴，民事訴訟法第498 條之1 定有明文。其立
    法意旨為：「再審之目的，原在匡正確定終局判決之不當，
    以保障當事人之權益。惟為避免當事人以同一事由對於原確
    定判決或駁回再審之訴之確定判決，一再提起再審之訴，致
    浪費司法資源，自應予限制」。經查，再審原告前曾對本院
    90年度簡上字第4 號確定判決提起再審之訴，經本院94年度
    再易字第8 號判決駁回在案，有判決書附卷可參。再審原告
    於該再審之訴所主張之再審理由即係以：「再審被告自88年
    5 月間起迄89年12月間止，多次藉故向其借貸金錢，金額共
    計新台幣（下同）1,045,000 元，再審被告並簽發面額各25
    萬元之本票4 紙予再審原告收執。此等事實業經再審被告於
    台灣雲林地方法院檢察署93年度偵字第3303號、台灣雲林地
    方法院94年度訴字第323 號刑事案件中坦承在卷，此重要證
    據為原審所漏未審酌，顯有再審事由存在」等語。經核再審
    原告上開主張，已經本院94年度再易字第8 號判決於判決理
    由中敘明，上開刑事判決並不足以動搖本院90年度簡上字第
    4 號民事確定判決之基礎，認其再審之訴為無理由而駁回。
    再審原告以同一再審事由，對於原確定判決經本院以再審之
    訴無理由駁回後，更行提起再審之訴，亦難認合法，應予駁
    回。
四、依民事訴訟法第502 條第1 項、第95條、第78條、第85條前
    段裁定如主文。
中    華    民    國    95    年    9     月    19    日
                  民事第二庭    審判長法  官  林秋火
                                      法  官  陳銘燻
                                      法  官  吳錦佳
以上正本係照原本作成
本裁定不得抗告。
中    華    民    國    95    年    9     月    20    日
                                書記官  朱克文


司法院資訊處製作；財團法人民間司法改革基金會備份。
